---
title: "Homework2"
author: "Pau Mateo"
date: "2024-05-25"
output: html_document
---

```{r setup, include=FALSE}
knitr::opts_chunk$set(echo = TRUE)
```

## AD - Homework 2

Import the data set "food-consumption.csv" that is related to consumption of certain food items in 16 different European and Scandinavian countries. The data set consists of 20 variables. The numbers represent the percentage of the population consuming that food type. The objectives of the study are: (i) to analyze relationships between countries and consumed food types. (ii) to cluster countries based on food consumption types.

**1. Application of Correspondence Analysis.**

```{r}
food.consumption <- read.csv("C:/Users/pauma/OneDrive/Escritorio/UNI/2n/AD/anàlisi_multivariant/Homeworks/Homework2/food-consumption.csv", stringsAsFactors=TRUE, row.names=1)
```

```{r}
head(food.consumption)
```

**a) Remove observations with missing values using function na.omit().**

```{r}
sum(is.na(food.consumption))
```
```{r}
food.consumption = na.omit(food.consumption)
sum(is.na(food.consumption))
```
:)

**b) Apply correspondence analysis by using CA() function in FactoMineR.**

```{r}
library(FactoMineR)
res.ca <- CA(food.consumption)
summary(res.ca)
```

**c) How many dimensions would you need to extract? Why?**

Tendríamos que extraer como mínimo 3 las tres primeras dimensiones para conseguir un porcentage decente de variabilidad explicada. Con sólo dos dimensiones tan solo llegaríamos a un 56%, que es demasiado poco, y con tres dimensiones llegamos a explicar un 69.757% de la variabilidad.

**d) Plot the row and column profiles on the extracted dimensions.**

```{r}
plot.CA(res.ca,axes = c(1,2))
plot.CA(res.ca,axes = c(1,3))
```
Para poder interpretar mejor los resultados, hemos usado también una representacion en 3D:

```{r}
#3D plot
# install.packages("ca") #
library(ca)
res.ca_to_plot <- ca(food.consumption)
plot3d.ca(res.ca_to_plot, dim=c(1,2,3))
```



**e) Interpret the plot(s) considering**


(i) similarities between countries,

Como ya era de esperar, podemos ver más separacion en las ciudades al plot de la dimensiones 1 y 2 que con las dimensiones 1 y 3 (ya que la dimensión dos explica más variabilidad de los datos). Por tanto, nos fijaremos primero en el plot de la dimensiones 1 y 2 y luego miraremos el segundo plot para terminar de comparar distancias entre ciudades que al primer plot estan cerca. És más fácil ver-lo en el plot 3D.

Al primer plot vemos que Portugal y Italia estan claramente distanciadas del resto de ciudades, y comprovando también que están cerca la una de la otra al segundo plot, sabemos que estod dos pasíes se encuentran cerca considerando las 3 dimensiones extraídas. Al otro extremo, vemos un caso similar con Norway y Denmark, que estan también distanciadas del resto de países y cerca entre ellos, tanto en el primer plot como en el segundo.

Luego hay otro grupo separado: Holland, England y Ireland, que en el primer plot parecen estar cerca entre todos. Pero al segundo plot vemos que realmente England y Ireland estan separadas de Holland. 

El resto de países están bastant cerca los unos de los otros, más o menos centrados al origen, excepto quizás Francia, que se separa un poco del núcleo central.

(ii) similarities between food categories.
Siguiendo el mismo procedimiento obtenemos los siguiente:
Yougurt esta claramente separado de totos los otros alimentos.
Tin.soup esta también muy separado de los otros alimentos.
Olive Oil y Garlic están muy distanciados del resto de alimentos, y podemos considerar que estan relativamente cerca.
Frozen.fish, Frozen.bread y Frozen.veggies forman un pequño grupo separado del resto, pudiendo también añadir Sweetener, que se encuentra a igual distancia entre el núcelo central y este grupo.
Instant.coffee, Tinned.fruit y Jam se separan del núcleo, pero tampoco forman un grupo explícitamente separado de el resto de alimentos, pues tienen algunos cerca, como Biscuits o Powder.soup, que ya consideramos que estàn al núcleo.

El resto de alimentos se encuentran centrados al orígen, formando el núcleo mencionado, con algunos un poco más separados, como Real.coffee, Margarine y Potatoes.

Podemos ver una clara separacion entre alimentos que podríamos considerar "sanos", o más saludables, y alimentos que tiran más hacia comida no tan saludable. Considerando las dimensiones 1 y 2, se ve que los alimentos menos saludables se sitúan hacia el primer quartil. La dimension 3 no contribuye de forma tan clara en este sentido, al menos a simple vista.


(iii) the relationship between food categories and countries.
Algunos de los grupos de países que hemos identificado estan cerca de grupos de alimentos:
Portugal y Italy estan cerca de Garlic y Olive.oil. Más específicamente, Italy está muy cerca de Olive.oil y Portugal a medio camino entre Garlic y Olive.oil (considerando aún y así que está cerca de los dos). Eso indica que mucha gente de Italy y Portugal consume aceite de oliva y ajo.
Norway y Denmark estan cerca del grupo de Frozen.fish, Crosp.bread y Frozen.veggies. England y Holland estan cerca de Jam, Tinned.fruit y instant.coffe, y son los países que más cerca estan de Tin.soup. Holland también esta cerca de Tinned.fruit y Instant.coffee pero no tanto de Jam.

En conclusión, los resultados que hemos visto encajan bastante con lo que esperaríemos: los países nórdicos són los que comen más pescado, los países ingleses los que más comida en conserva consumen, Italia y Portugal los que más aceite de oliva y ajo utilizan... Y el resto de países son más neutros, lo que quiere decir que utilizan de forma más equilibrada todos los alimentos.

### 2. Application of Cluster Analysis.

**a) Compute a distance matrix.**

**b) Apply hierarchical cluster analysis to group countries according to their food consumption and plot dendrogram. (Try different methods but in the report just show the one that you prefer. Explain why you have chosen that method.)**

**c) How many clusters do you think there are? (Considering the dendrogram plot)**

**d) Draw an elbow plot showing within sum of squares per dimension. Interpret it.**

**e) Apply k-means clustering according to the number of groups you have chosen.**

**f) Compute the centroids (means) of the clusters and show them in a table.**

**g) Interpret the most important characteristics of each cluster according to the summary table given in section (f).**
